臺灣嘉義地方法院刑事判決　　　　　　　100年度訴字第665號
公　訴　人　臺灣嘉義地方法院檢察署檢察官
被　　　告　黃金財
　　　　　　溫明凱
上列被告因違反森林法案件，經檢察官提起公訴（100年度偵字
第5172號），被告於準備程序中，就被訴事實為有罪之陳述，本
院告知其簡式審判程序之旨，並聽取當事人之意見後，裁定由受
命法官獨任依簡式審判程序審理，茲判決如下：
    主  文
黃金財結夥二人以上，為搬運贓物，使用車輛，竊取森林主產物
，處有期徒刑陸月，併科罰金新臺幣壹萬壹仟柒佰伍拾捌元，有
期徒刑如易科罰金、罰金如易服勞役，均以新臺幣壹仟元折算壹
日。
溫明凱結夥二人以上，為搬運贓物，使用車輛，竊取森林主產物
，處有期徒刑陸月，併科罰金新臺幣壹萬壹仟柒佰伍拾捌元，有
期徒刑如易科罰金、罰金如易服勞役，均以新臺幣壹仟元折算壹
日。
    事  實
一、黃金財與溫明凱兩人於民國100年7月13日上午9時許，在位
    屬嘉義縣阿里山鄉阿里山事業區第8林班地內(座標經緯度為
    TW97 X：228213，Y：0000000) 其所屬工地內進行十字村簡
    易自來水修繕工程，溫明凱發現以黑色塑膠袋包好並散發香
    味之牛樟木3包共5塊，嗣經黃金財翻動後便提議搬走，渠等
    明知未經允許不得擅自砍伐、搬運森林主副產物，竟意圖為
    自己不法之所有，共同基於竊盜之犯意聯絡，於上開地點協
    力以徒手搬運之方式竊取森林主產物重約70公斤，價值共5,
    879元(起訴書誤載為6,720元) 之牛樟木5塊得手，並將之置
    放在黃金財所駕駛之車牌號碼6125-UC號自用小貨車內，隨
    即駕駛該小貨車載運牛樟木離開現場；嗣於同日警方巡邏時
    ，黃金財駕駛該自用小貨車，於阿里山垃圾場往屏遮方向為
    警查獲而知悉上情，並當場扣得上述搬運牛樟木所使用之上
    開自用小貨車及遭竊取之上開牛樟木5塊(牛樟木部份業已發
    還)。
二、案經嘉義縣警察局竹崎分局報告臺灣嘉義地方法院檢察署檢
    察官偵查後起訴。
    理  由
一、本件被告黃金財與溫明凱所涉犯者均為森林法第52條第1項
    法定刑為「六個月以上，五年以下有期徒刑，併科贓額兩倍
    以上五倍以下罰金」之加重竊取森林主副產物罪，非死刑、
    無期徒刑、最輕本刑為三年以上有期徒刑之罪或高等法院管
    轄第一審案件。本院行準備程序中，被告就被訴事實為有罪
    之陳述，經告知簡式審判程序之旨，並聽取檢察官及被告之
    意見後，本院爰依刑事訴訟法第273條之1第1項裁定由受命
    法官獨任進行簡式審判程序。因此，本件簡式審判程序之證
    據調查依刑事訴訟法第273條之2規定不受同法第159條第1項
    、第161條之2、第161條之3、第163條之1及第164條至第170
    條規定之限制，合先敘明。
二、上揭犯罪事實欄所載之犯罪事實，業據被告黃金財與溫明凱
    於警詢、偵查與本院審理時坦承不諱(見警卷第1至4頁及第6
    至9頁、偵卷第10頁、本院卷第14頁)，並表示認罪之意，核
    與告訴人林務局嘉義林區管理處指訴情節相符（見偵卷第18
    頁森林被害告訴書），並經證人即該處阿里山工作站技術士
    張文欽供述失竊情節無訛（見警卷第11至12頁），復有贓物
    領據、查獲及現場照片12張、森林被害報告(處理)單、贓木
    材積調查表、阿里山事業區第8林班國有林產物處分價金查
    定書、阿區8林班牛樟枯木遭盜取位置圖與案件等在卷可參
    （見警卷第11、22至24頁、偵卷第19頁至第26頁）。因此，
    被告自白與事實相符，事證明確，其犯行堪以認定。
三、按「森林係指林地及其群生竹、木之總稱。而所謂森林主產
    物，依國有林林產物處分規則第三條第一款之規定，係指生
    立、枯損、倒伏之竹木及餘留之根株、殘材而言。是森林主
    產物，並不以附著於其生長之土地，仍為森林構成部分者為
    限，尚包括已與其所生長之土地分離，而留在林地之倒伏竹
    、木、餘留殘材等，至其與所生長土地分離之原因，究係出
    於自然力或人為所造成，均非所問。」前經最高法院92年第
    17次刑事庭會議決議在案。被告結夥2人以上，竊取牛樟木
    殘材，並以車輛搬運贓物，核其所為，均係犯森林法第52
    條第1項第4款、第6款之加重竊取森林主產物罪。被告兩人
    間就本件犯行，有犯意聯絡及行為分擔，均為共同正犯。
四、爰審酌被告兩人均為國中畢業之智識程度，為牟取不法所得
    之犯罪動機，危害自然生態及森林資源，減損森林涵養水源
    、孕育萬物功能，所竊取牛樟木之價值，及被告2人犯後坦
    承犯行等一切情狀，分別量處如主文所示之有期徒刑，並分
    別諭知易科罰金之折算標準。本件竊取之牛樟木5塊，總重
    70公斤，材積0.063立方公尺，原木山價5,879元，有阿里山
    事業區第8林班國有林產物處份價金查定書1紙在卷可參（見
    偵查卷第21頁，又森林被害告訴書與森林被害報告單誤載為
    5,789元），爰併均諭知被告兩人併科2倍即11,758元罰金，
    並均諭知易服勞役之折算標準。
五、據上論斷，應依刑事訴訟法第273條之1第1項、第299條第1
    項前段，森林法第52條第1項第4款、第6款，刑法第11條前
    段、第28條、第41條第1項前段、第42條第3項前段，判決如
    主文。
六、如不服本判決應於收受送達後十日內向本院提出上訴書狀，
    並應敘述具體理由；其未敘述上訴理由者，應於上訴期間屆
    滿後二十日內向本院補提理由書（均須按他造當事人之人數
    附繕本）「切勿逕送上級法院」。
本案經檢察官詹昭書到庭執行職務
中    華    民    國   100    年    9     月    30    日
                  刑事第二庭    法  官  唐一
以上正本證明與原本無異。
如不服本判決應於收受判決後10日內向本院提出上訴書狀，並應
敘述具體理由；其未敘述上訴理由者，應於上訴期間屆滿後20日
內向本院補提理由書（均須按他造當事人之人數附繕本）「切勿
逕送上級法院」。告訴人或被害人如對於本判決不服者，應具備
理由請求檢察官上訴，其上訴期間之計算係以檢察官收受判決正
本之日期為準。
中    華    民    國   100    年    9     月    30    日
                                書記官  江芳耀
附錄本案論罪科刑法條
森林法第52條
竊取森林主、副產物而有左列情形之一者，處 6 月以上 5 年以
下有期徒刑，併科贓額 2 倍以上 5 倍以下罰金：
一、於保安林犯之者。
二、依機關之委託或其他契約，有保護森林義務之人犯之者。
三、於行使林產採取權時犯之者。
四、結夥二人以上或僱使他人犯之者。
五、以贓物為原料，製造木炭、松節油、其他物品或培植菇類者
    。
六、為搬運贓物，使用牲口、船舶、車輛，或有搬運造材之設備
    者。
七、掘採、毀壞、燒燬或隱蔽根株，以圖罪跡之湮滅者。
八、以贓物燃料，使用於礦物之採取，精製石灰、磚瓦或其他物
    品之製造者。
前項未遂犯罰之。
第 1 項第 5 款所製物品，以贓物論，沒收之。